【裁判字號】    95,訴,1851
【裁判日期】    950831
【裁判案由】    毒品危害防制條例
【裁判全文】
臺灣板橋地方法院刑事判決              95年度訴字第1851號
公  訴  人  臺灣板橋地方法院檢察署檢察官
被      告  甲○○
                    樓
                    （另案臺灣臺北監獄執行中）
上列被告因毒品危害防制條例案件，經檢察官提起公訴（95年度
毒偵字第2094號），及移送併案審理（臺灣臺北地方法院檢察署
95年度毒偵字第1499號、臺灣士林地方法院檢察署95年度毒偵字
第1196號），被告於準備程序進行中就被訴事實為有罪之陳述，
經告知簡式審判程序之旨，並聽取當事人之意見後，本院裁定由
受命法官獨任進行簡式審判程序，並判決如下：
    主  文
甲○○連續施用第一級毒品，累犯，處有期徒刑拾月。扣案之第
一級毒品海洛因（合計淨重點伍肆公克）沒收銷燬之；裝載第
一級毒品海洛因外包裝袋貳只、注射針筒捌支、分裝袋大包（
分別內含分裝袋玖拾貳個、壹佰個及柒拾伍個）及電子磅秤壹台
，均沒收。又連續施用第二級毒品，累犯，處有期徒刑肆月。應
執行有期徒刑壹年。扣案之第一級毒品海洛因（合計淨重點伍
肆公克）沒收銷燬之；裝載第一級毒品海洛因外包裝袋貳只、注
射針筒捌支、分裝袋大包（分別內含分裝袋玖拾貳個、壹佰個
及柒拾伍個）及電子磅秤壹台，均沒收。
    事  實
一、甲○○曾因搶奪案件，經本院以92年度訴字第1700號判處有
    期徒刑1 年4 月確定，於民國93年9 月30日縮刑期滿執行完
    畢。另因施用毒品，經本院以90年度毒聲字第896 號裁定應
    送勒戒處所觀察、勒戒，經觀察、勒戒後，認有繼續施用毒
    品傾向，復經本院以90年度毒聲字第4384號裁定令入戒治處
    所施以強制戒治1 年，於91年11月8 日執行完畢釋放，並經
    臺灣板橋地方法院檢察署檢察官於同年12月9 日以91年度戒
    毒偵字第545 號為不起訴處分。復曾因施用第一級毒品，經
    臺灣基隆地方法院以94年度訴字第539 號判處有期徒刑7 月
    ，嗣經提起上訴，均經臺灣高等法院及最高法院駁回上訴，
    於95年3 月23日確定（尚未執行完畢）。詎其仍未戒除毒癮
    ，竟於強制戒治執行完畢釋放後，5 年內另分別基於施用第
    一級毒品海洛因（以下簡稱海洛因）及施用第二級毒品安非
    他命（以下簡稱安非他命）之概括犯意，自95年2 月底某日
    起，至同年6 月11日止，先後多次在臺北縣林口鄉○○村○
    ○路606 巷10號2 樓及臺北縣林口鄉○○路○ 段31號5 樓住
    處，以將海洛因稀釋後，再以針筒注射入體內之方式施用海
    洛因；自95年2 月底某日起，至同年5 月中旬某日止，先後
    多次在上址，以將安非他命放置在玻璃球中，在其下以火燒
    烤，使生煙霧，再吸其煙氣之方式施用安非他命。嗣分別於
    95年3 月7 日17時40分許，為警在臺北縣林口鄉○○路○ 段
    31號5 樓查獲，並扣得海洛因1 包（淨重3.08公克）、其所
    有供其施用或預備施用海洛因所用之注射針筒5 支、分裝袋
    3 大包（分別內含分裝袋92個、100 個及75個；聲請簡易判
    決處刑書誤載為1 大包）及電子磅秤1 台，並採尿驗悉。於
    同年6 月2 日1 時5 分許，為警在臺北市○○區○○路4 段
    598 號前查獲，並扣得其所有供其預備施用海洛因所用之注
    射針筒2 支（其中1 支內裝有海洛因淨重0.02公克），亦採
    尿驗悉。於同年月11日17時許，為警在臺北市大同區○○○
    路59號前查獲，並扣得其所有之海洛因1 包（淨重0.44公克
    ）、其所有供其施用海洛因所用之注射針筒1 支，復採尿驗
    悉。
二、案經臺北縣政府警察局新莊分局報告臺灣板橋地方法院檢察
    署檢察官偵查起訴；暨臺北市政府警察局松山分局移送臺灣
    臺北地方法院檢察署檢察官、臺北市政府警察局中山分局移
    送臺灣士林地方法院檢察署檢察官移送併案審理。
    理  由
一、上揭事實，業據被告甲○○於本院審理中坦承不諱，且其於
    95年3 月7 日為警查獲後所採集之尿液，經送往臺灣檢驗科
    技股份有限公司以EIA 酵素免疫分析法初步檢驗，以GC/MS
    氣相層析質譜儀確認檢驗結果，有安非他命類及鴉片類陽性
    反應，有該公司95年3 月22日CH/2006/30464 號濫用藥物尿
    液檢驗報告乙紙在卷可稽；其於同年6 月2 日及11日為警查
    獲時所採集之尿液，分別送往前開公司以上揭方法檢驗結果
    ，亦均有鴉片類陽性反應，有該公司95年6 月22日
    CH/2006/60353 號、95年6 月29日CH/2006/60611 號濫用藥
    物尿液檢驗報告各乙紙附卷可稽。並有為警於95年3 月7 日
    查獲之白粉1 包、注射針筒5 支、分裝袋3 大包（分別內含
    分裝袋92個、100 個及75個）、電子磅秤1 台、於同年6 月
    2 日為警查獲之注射針筒2 支（其中1 支注射針筒內裝載白
    粉）、於同年月11日為警查獲之白粉1 包、注射針筒1 支扣
    案可證。而前開分別查獲之白粉，經送往法務部調查局以化
    學呈色法及氣相層析質譜儀分析法鑑定結果，均含有海洛因
    成分，淨重分別為3.08公克、0.02公克及0.44公克，有該局
    95年4 月25日調科壹字第060011598 號、95年8 月7 日調科
    壹字第020008102 號、95年7 月25日調科壹字第040004414
    號鑑定通知書各乙紙在卷可憑。足徵被告自白與事實相符，
    被告施用第一級、第二級毒品犯行應堪認定。又被告曾因施
    用毒品，經本院以90年度毒聲字第896 號裁定應送勒戒處所
    觀察、勒戒，經觀察、勒戒後，認有繼續施用毒品傾向，復
    經本院以90年度毒聲字第4386號裁定令入戒治處所施以強制
    戒治1 年，於91年11月8 日執行完畢釋放，並經臺灣板橋地
    方法院檢察署檢察官於同年12月9 日以91 年 度戒毒偵字第
    545 號為不起訴處分，有臺灣高等法院被告前案紀錄表乙紙
    附卷足憑。足徵被告經強制戒治執行完畢釋放後，5 年以內
    再犯施用毒品危害防制條例第10條之罪。本件事證明確，被
    告犯行洵堪認定。
二、被告行為後，刑法業於94年2 月2 日經總統以華總一義字第
    09400014901 號修正公布，並於95年7 月1 日施行。修正刑
    法第2 條、第38條、第47條、第51條，並刪除第56條連續犯
    等規定。按行為後法律有變更者，適用行為時之法律，但行
    為後之法律有利於行為人者，適用最有利於行為人之法律，
    修正後刑法第2 條第1 項定有明文。此條規定係規範行為後
    法律變更所生新舊法律比較適用之準據法，本身尚無新舊法
    比較之問題，於新法施行後，應一律適用新法第2 條第1 項
    之規定，為「從舊從輕」之比較，先予敘明。再按本次法律
    變更，比較時應就罪刑有關之共犯、未遂犯、想像競合犯、
    牽連犯、連續犯、結合犯，以及累犯加重、自首減輕暨其他
    法定加減原因（如身分加減）與加減例等一切情形，綜其全
    部罪刑之結果而為比較（最高法院95年5 月23日95年度第8
    次刑庭會議決議參照）。經查：刑法第56條連續犯之規定，
    業於前開修法時刪除，則被告之犯行，因行為後新法業已刪
    除連續犯之規定，此刪除雖非犯罪構成要件之變更，但顯已
    影響行為人刑罰之法律效果，自屬法律有變更，依新法第2
    條第1 項之規定，比較新、舊法結果，仍應適用較有利於被
    告之行為時法律即舊法論以連續犯。而刑法第47條將原「受
    有期徒刑之執行完畢，或受無期徒刑或有期徒刑一部之執行
    而赦免後，五年以內再犯有期徒刑以上之罪者，為累犯，加
    重本刑至二分之一。」有關累犯之規定，修正後列在同條第
    1 項，修正後之新規定為「受徒刑之執行完畢，或一部之執
    行而赦免後，五年以內故意再犯有期徒刑以上之罪者，為累
    犯，加重本刑至二分之一。」，經比較新舊法之結果，修正
    後之新規定對被告並未較為有利，應依刑法第2 條第1 項前
    段之規定，適用行為時即修正前之刑法第47條之規定。又刑
    法第51條亦經修正，修正前刑法第51條規定：「數罪併罰，
    分別宣告其罪之刑，依左列各款定其應執行者：」其中第5
    款規定：「宣告多數有期徒刑者，於各刑中之最長期以上，
    各刑合併之刑期以下，定其刑期。但不得逾20年。」修正後
    刑法第51條第5款 規定：「宣告多數有期徒刑者，於各刑中
    之最長期以上，各刑合併之刑期以下，定其刑期。但不得逾
    30年。」比較結果，修正後刑法並非較有利於行為人，依修
    正後刑法第2 條第1 項前段之規定，仍應依修正前刑法，定
    其應執行之刑；綜合比較前開罪刑結果，適用修正前相關刑
    罰法律，對被告較為有利，自應適用修正前刑法相關規定。
    至於沒收之從刑附屬於主刑，自應依主刑所適用之法律相關
    規定宣告沒收。
三、查海洛因、安非他命分別為毒品危害防制條例第2 條第2 項
    第1 款、第2 款明定之第一級、第二級毒品，均不得持有、
    施用及販賣。核被告施用海洛因之所為，係犯毒品危害防制
    條例第10條第1 項之罪。其施用安非他命之所為，係犯同條
    第2 項之罪。其施用海洛因前後持有海洛因，及施用安非他
    命前持有安非他命之低度行為，應為施用之高度行為所吸收
    ，均不另論罪。被告先後多次施用海洛因及安非他命犯行，
    皆時間緊接，方法相同，觸犯構成要件相同之罪名，顯係基
    於概括犯意為之，皆應依修正前刑法第56條連續犯規定論以
    一罪，並依法加重其刑。其所犯上開2 罪，犯意各別，行為
    不同，應予分論併罰。又被告曾因搶奪案件，經本院以92年
    度訴字第1700號判處有期徒刑1 年4 月確定，於93年9 月30
    日縮刑期滿執行完畢，有前開臺灣高等法院被告前案紀錄表
    乙紙可按，其受有期徒刑之執行完畢，5 年以內再犯有期徒
    刑以上之罪，為累犯，均應依修正前刑法第47條規定遞加重
    其刑。公訴人雖僅就被告於95年3 月7 日16時許施用海洛因
    犯行，及同日23時許為警採尿前96小時之某時內，在不詳處
    所，施用安非他命行提起公訴，然檢察官就犯罪事實一部起
    訴者，其效力及於全部，本件被告其餘施用海洛因及安非他
    命犯行，分別與前揭論罪科刑之施用海洛因及安非他命部分
    ，有連續犯裁判上一罪關係，已如前述，本院自應就屬於裁
    判上一罪之前開部分一併加以裁判。爰審酌施用海洛因後，
    有短暫興奮及欣快感，而隨之而來卻會陷入困倦狀態，長期
    使用會產生耐藥性及心理、生理依賴性，即需增加劑量始可
    達到主觀相同效果，一旦停止使用，除產生戒斷反應外，易
    伴有心理之渴藥性，導致施用者無法控制自身行為。而安非
    他命為中樞神經興奮劑，使用者於初用時會有提神、振奮、
    欣快感、自信、滿足感等效果，但多次使用後，前述感覺會
    逐漸縮短或消失，不用時會感覺無力、沮喪、情緒低落而致
    使用量及頻次日漸增加，長期使用會造成如妄想型精神分裂
    症之安非他命精神病，症狀包括猜忌、多疑、妄想、情緒不
    穩、易怒、視幻覺、聽幻覺、觸幻覺、強迫或重覆性的行為
    及睡眠障礙等，也常伴有自殘、暴力攻擊行為，施用海洛因
    及安非他命分別對身心產生的危害，被告業經強制戒治卻仍
    無法戒除施用毒品之惡習，復為本件施用海洛因及安非他命
    犯行，顯見戒除毒癮之意志薄弱，兼衡其犯罪之動機、目的
    、手段、品行、施用次數、頻率，坦承犯行之犯罪後態度等
    一切情狀，分別量處如主文所示之刑，並依修正前刑法第51
    條第5 款定其應執行之刑，以玆儆懲。
四、扣案之海洛因（合計淨重3.54公克），為查獲之第一級毒品
    ，應依毒品危害防制條例第18條第1 項前段沒收銷燬之。而
    裝載海洛因之外包裝袋2 只，係防止毒品裸露、逸出及潮濕
    之功用，並便於攜帶，應屬供被告施用第一級毒品所用之物
    ，又為其所有之事實，復據被告自承在卷，爰依修正前刑法
    第38條第1 項第2 款宣告沒收。而注射針筒合計8 支、分裝
    袋3 大包（分別內含分裝袋92個、100 個及75個）及電子磅
    秤1 台為被告所有供其施用或預備施用海洛因所用之物之事
    實，亦為被告供承不諱，爰亦依同條款宣告沒收。
據上論斷，應依刑事訴訟法第273條之1第1項、第299條第1項前
段，毒品危害防制條例第10條第1項、第2項、第18條第1項前段
，修正後刑法第2 條第1 項前段、第11條前段、修正前刑法第56
條、第47條、第51條第5 款、第38條第1 項第2 款，判決如主文
。
本案經檢察官曾文鐘到庭執行職務。
中    華    民    國    95    年    8     月    31    日
                  刑事第十一庭  法  官  張宏節
此正本與原本無異。
如不服本判決應於送達後10日內向本院提出上訴狀
                                書記官  李崇文
中    華    民    國    95    年    8     月    31    日
附錄本案論罪科刑法條全文：
毒品危害防制條例第10條第1項、第2項
施用第一級毒品者，處 6 月以上 5 年以下有期徒刑。
施用第二級毒品者，處 3 年以下有期徒刑。


司法院資訊處製作；財團法人民間司法改革基金會備份。
